臺灣高等法院刑事判決
109年度上訴字第1529號
上  訴  人  
即  被  告  劉海萍




選任辯護人  周威君律師
上列上訴人即被告因違反毒品危害防制條例等案件，不服臺灣新
竹地方法院108年度訴緝字第50號，中華民國109年2月14日第一
審判決（起訴案號：臺灣新竹地方檢察署107年度偵字第1011號
、第1472號、第4232號），提起上訴，本院判決如下：
    主  文
原判決關於其附表一編號2至5所示販賣第二級毒品罪刑部分暨定
應執行刑部分均撤銷。
甲○○犯如附表一編號2至5所示之罪，各處如附表一編號2至5所示
之刑。
其他上訴駁回。
前開撤銷改判部分與上訴駁回部分所處之刑，應執行有期徒刑參
年捌月。
    事  實
一、甲○○明知甲基安非他命屬毒品危害防制條例所管制之第二級
    毒品，不得非法販賣，竟與胡華新（業經原審另以107年度
    訴字第364號判處罪刑確定）共同意圖營利而基於販賣第二
    級毒品之犯意聯絡，以其所有之門號0000000000號行動電話
    及胡華新所有之門號0000000000號行動電話，作為彼此間聯
    繫販毒事宜或購毒者洽購毒品之聯絡工具，而先後於附表一
    所示時、地，以附表一所示方式，共同販賣甲基安非他命予
    龍鳳玉共5次。嗣經警對上開行動電話門號實施通訊監察後
    ，持臺灣新竹地方法院核發之搜索票，先後於民國107年1月
    15日15時許、16時35分許、16時40分許，分別至胡華新位於
    新竹縣○○鄉○○路00巷00號1樓居所、甲○○位於新竹縣○○鄉○○
    路00巷00號6樓之3居所執行搜索，並分別扣得門號00000000
    00號SIM卡暨手機1支、門號0000000000號SIM卡暨手機1支等
    物。
二、案經新竹縣政府警察局竹北分局報告臺灣新竹地方檢察署檢
    察官偵查起訴。
    理  由
壹、本院審判範圍：
    原審分別判處被告甲○○販賣第二級毒品（即原判決附表一所
    示5罪）、轉讓禁藥（即原判決附表二所示1罪）等罪刑，被
    告不服，提起上訴後，於109年5月27日本院準備程序當庭表
    明就原判決關於轉讓禁藥部分撤回上訴之意（見本院卷第93
    頁），並有其所出具之撤回上訴聲請書附卷可稽（見本院卷
    第103頁），故本院僅就原判決關於其附表一所示販賣第二
    級毒品共5次部分之犯罪事實加以審理。
貳、證據能力部分：
    本案據以認定被告犯罪之供述證據，其中屬於傳聞證據之部
    分，檢察官、被告及辯護人在本院審理時均未爭執其
    證據能力，復經本院審酌認該等證據之作成無違法、不當或
    顯不可信之情況，非供述證據亦查無公務員違背法定程序而
    取得之情事，揆諸刑事訴訟法第158條之4反面解釋、第159
    條至第159條之5之規定，均有證據能力。
參、實體部分：
一、前揭事實，業據被告於偵查、原審及本院審理時坦承不諱（
    見他字第3053號卷㈡第13至48、58至61頁、原審訴緝字卷第7
    1、115、124至125頁、本院卷第96、125頁），核與證人即
    共犯胡華新（見偵字第1101號卷㈠第4至6、7至54頁反面、10
    1至106頁反面、卷㈢第196至199頁反面、224至225 頁反面、
    原審聲羈字卷第9至12頁反面、原審訴字卷㈠第79至81、118
    至121頁反面、卷㈢第57至81、191至217頁）、證人即依胡華
    新指示轉交如附表一編號4所示毒品予被告之古正義（見偵
    字第4232號卷㈠第65至75頁、他字第3053號卷㈢第35至36、43
    頁正、反面、原審訴字卷㈡第89至97頁反面、卷㈢第191至217
    頁反面；所涉轉讓禁藥部分，業經原審另以107年度訴字第3
    64號判處罪刑確定）、證人即購毒者龍鳳玉（見他字第3053
    號卷㈡第81至86、102至103頁反面、偵字第1472號卷第92頁
    正、反面）證述情節大致相符，並有通訊監察譯文、上址胡
    華新居所現場及查扣物品相片附卷可稽（見他字第3053號卷
    ㈡第18至20、31至33、27至28、30至31、35、37至38頁、偵
    字第1011號卷㈠第63至71頁），暨門號0000000000號SIM卡暨
    手機1支、門號0000000000號SIM卡暨手機1支等物扣案可證
    ，均堪認定。
二、法律適用之理由：
　㈠查被告行為後，毒品危害防制條例第4條第2項、第17條第2項
    等規定業於109年1月15日修正公布，自同年7月15日施行，
    其中第4條第2項法定刑由「無期徒刑或7年以上有期徒刑，
    得併科新臺幣1,000萬元以下罰金」，修正為「無期徒刑或1
    0年以上有期徒刑，得併科新臺幣1,500萬元以下罰金」，第
    17條第2項則由「犯第4條至第8條之罪於偵查及審判中均自
    白者，減輕其刑」，修正為「犯第4條至第8條之罪於偵查及
    歷次審判中均自白者，減輕其刑」，比較新舊法結果，適用
    修正前之規定，對被告較為有利，依刑法第2條第1項前段規
    定，自應適用修正前之舊法論處。是核被告前揭事實一所載
    如附表一所為，均係犯修正前毒品危害防制條例第4條第2項
    之販賣第二級毒品罪。被告各次意圖販賣而持有第二級毒品
    之行為，與事後各次販賣第二級毒品之行為，有法條競合關
    係，均不另論罪（最高法院101年度第10次刑事庭會議決議
    參照）。被告與胡華新間就前開犯行均有犯意聯絡及行為分
    擔，皆為共同正犯。被告所犯上開販賣第二級毒品5罪間，
    犯意各別，行為互殊，應予分論併罰。
  ㈡被告於偵查及審判中均自白前揭犯行，俱應依修正前毒品危
    害防制條例第17條第2項規定減輕其刑。
  ㈢按刑法第59條酌量減輕其刑之規定，必其犯罪之情狀顯可憫
    恕者，認科以法定最低刑度仍嫌過重者，始得為之。而所謂
    「犯罪之情狀顯可憫恕」，必須犯罪另有特殊之原因與環境
    等情，而在客觀上足以引起一般同情，認為即予宣告法定最
    低度刑期猶嫌過重者而言。經查：
　⒈被告如附表一編號2至5所示販賣第二級毒品犯行，固均戕害
    他人身心健康，助長毒品氾濫，本不宜輕縱，然各該次販賣
    之毒品數量較少、價格較低，犯罪情節、惡性及危害社會之
    程度較輕，且犯罪所得最終均由胡華新取得，此據被告供明
    在卷（見他字第3053號卷㈡第59頁反面至第61頁、原審訴緝
    字卷第124頁），是被告各該部分犯罪之情狀，客觀上足以
    引起一般同情而顯可憫恕，雖有前述減刑事由，於依法減輕
    其刑後科以法定最低度刑，仍嫌過重，爰皆依刑法第59條規
    定酌減其刑，並均遞減之。
　⒉至被告於附表一編號1所示時、地販賣第二級毒品所得，雖亦
    由胡華新取得，此據被告供明在卷（見他字第3053號卷㈡第5
    9頁反面至第61頁、原審訴緝字卷第124頁），然此次販賣之
    毒品數量非微，價格更已達新臺幣3,500元，戕害他人身心
    健康及危害社會之程度較重，在客觀上實無可取足憐之處，
    此部分罪行又已有前述減刑事由，於依法減輕其刑後，難認
    有何情輕法重，在客觀上足以引起一般同情而顯可憫恕之處
    ，自無適用刑法第59條規定酌減其刑之餘地。
  ㈣原判決關於其附表一編號1所示販賣第二級毒品罪刑部分及原
    判決關於沒收部分，上訴駁回之理由：
　　原審認被告犯前揭事實一所載如附表一編號1所示販賣第二
    級毒品罪，事證明確，並審酌被告犯罪不僅戕害他人身體健
    康，更助長毒品氾濫，足令購毒者沉迷於毒癮而無法自拔，
    助長施用毒品之惡習，危害國民身心健康及社會風氣，對於
    治安亦有負面影響，考量其犯後態度，販賣之毒品數量、金
    額等犯罪情節，兼衡其犯罪動機、與胡華新各自角色分擔、
    自承高中肄業、離婚、有4名子女其中1名未成年監護權歸前
    夫、案發時與另一男友同住、從事保母工作、經濟狀況中等
    （見原審訴緝字卷第125頁）等一切情狀，量處如附表一編
    號1所示之刑；另敘明扣案之門號0000000000號暨手機、門
    號0000000000號暨手機分屬被告及胡華新所有、供聯繫前揭
    事實一所載販賣第二級毒品犯行之用，依毒品危害防制條例
    第19條第1項規定，不問屬於犯罪行為人與否，均予沒收，
    至未扣案之被告與胡華新共同販賣第二級毒品所得，雖屬犯
    罪所得，然販毒價金均由胡華新取得，故此部分不為沒收之
    宣告等旨。經核其此部分認事用法尚無違誤，量刑亦屬妥適
    。至原審就此部分雖未及比較上開毒品危害防制條例之新舊
    法規定，然其適用修正前第4條第2項、第17條第2項等行為
    時法之結果，對於判決結果不生影響，尚不構成撤銷之原因
    ，併此敘明。被告就原判決關於其附表一編號1所示販賣第
    二級毒品罪刑部分及原判決關於沒收部分上訴，指摘原審未
    適用刑法第59條量刑不當云云，為無理由，應予駁回。
  ㈤原判決關於其附表一編號2至5所示販賣第二級毒品罪刑部分
    暨定應執行刑部分，撤銷改判之理由：
　⒈原審認被告販賣如附表一編號2至5所示第二級毒品共4次，事
    證明確，而予分別論罪科刑，固非無見。惟依被告各該次販
    賣第二級毒品之犯罪情狀，應認均有刑法第59條規定之適用
    ，原審未斟酌及此而為科刑，自有違誤。被告上訴指摘原審
    就此部分犯罪量刑過重，為有理由。是原判決關於其附表一
    編號2至5所示販賣第二級毒品罪刑部分，既有上開違誤可議
    之處，自屬無可維持，應由本院將原判決關於其附表一編號
    2至5所示販賣第二級毒品罪刑部分暨定應執行刑部分均撤銷
    。
  ⒉爰審酌被告正值壯年，明知上開毒品具有成癮性及危害性，
    仍與胡華新共同販賣牟利，戕害國民身心健康，助長毒品氾
    濫，危害社會治安，兼衡其品行、智識程度、生活狀況、如
    附表一編號2至5所示各次犯罪之動機、目的、手段、角色分
    工、所販賣之毒品數量、價格、犯罪所得均由胡華新取得、
    被告並無實際利得、暨於偵審中自白之犯罪後態度等一切情
    狀，分別量處如附表一編號2至5所示之刑，並就前開撤銷改
    判部分與上訴駁回部分所處之刑，定其應執行之刑。
據上論斷，應依刑事訴訟法第369條第1項前段、第364條、第299
條第1項前段、第368條，修正前毒品危害防制條例第4條第2項、
第17條第2項，刑法第2條第1項前段、第11條、第28條、第59條
、第51條第5款，判決如主文。
本案經檢察官陳幸敏到庭執行職務。
中　　華　　民　　國　　109 　年　　7 　　月　　30　　日
                  刑事第十六庭  審判長法　官  葉騰瑞
                                      法　官  廖紋妤
                                      法　官  陳芃宇
以上正本證明與原本無異。
如不服本判決，應於收受送達後20日內向本院提出上訴書狀，其
未敘述上訴之理由者並得於提起上訴後20日內向本院補提理由書
（均須按他造當事人之人數附繕本）「切勿逕送上級法院」。
                                      書記官  李佳芬
中　　華　　民　　國　　109 　年　　8 　　月　　4 　　日
附錄：本案論罪科刑法條全文　　　　　　　　　　
修正前毒品危害防制條例第4條
製造、運輸、販賣第一級毒品者，處死刑或無期徒刑；處無期徒
刑者，得併科新臺幣 2 千萬元以下罰金。
製造、運輸、販賣第二級毒品者，處無期徒刑或 7 年以上有期
徒刑，得併科新臺幣 1 千萬元以下罰金。
製造、運輸、販賣第三級毒品者，處 7 年以上有期徒刑，得併
科新臺幣 7 百萬元以下罰金。
製造、運輸、販賣第四級毒品者，處 5 年以上 12 年以下有期
徒刑，得併科新臺幣 3 百萬元以下罰金。
製造、運輸、販賣專供製造或施用毒品之器具者，處 1 年以上
7 年以下有期徒刑，得併科新臺幣 1 百萬元以下罰金。
前五項之未遂犯罰之。　　　　　　　　　　　
附表一：
編號  起訴書編號     交易時間    交易地點         交易方式       罪名及宣告刑   1 附表二編號1-1 106年9月16日18、19時許、106年9月16日至同年月26日之間某日某時 甲○○位於新竹縣○○鄉○○路00巷00號6樓之3居所 先由甲○○向胡華新拿取甲基安非他命，再以新臺幣3,500元之價格，販賣甲基安非他命3公克予龍鳳玉，並分兩次於左列時、地各交付甲基安非他命2.5公克、0.5公克予龍鳳玉。 上訴駁回。  （原判決罪刑： 甲○○共同販賣第二級毒品，處有期徒刑參年陸月。）  2 附表二編號1-2 106年10月2日13時許、同日15時30分許    同上 先由甲○○向胡華新拿取甲基安非他命，再以新臺幣2,000元之價格，販賣甲基安非他命1公克予龍鳳玉，並分兩次於左列時、地各交付甲基安非他命0.5公克、0.5公克予龍鳳玉。 （撤銷改判） 甲○○共同販賣第二級毒品，處有期徒刑貳年陸月。  3 附表二編號1-3 106年11月1日12時30分許    同上 先由甲○○在胡華新居所樓下自助餐店向胡華新拿取甲基安非他命，再於左列時、地以新臺幣1,000 元之價格，販賣甲基安非他命0.5公克予龍鳳玉。 （撤銷改判） 甲○○共同販賣第二級毒品，處有期徒刑貳年肆月。  4 附表二編號1-4 106年11月12日16時許 龍鳳玉位於新竹縣○○鄉○○路00巷00號6樓之5住處 先由胡華新以門號0000000000號行動電話撥打古正義所持用之行動電話門號0000000000號，指示古正義轉交甲基安非他命予甲○○，古正義遂至上址甲○○住處將該等甲基安非他命交付甲○○（查無事證足認古正義知悉其所轉交之甲基安非他命係供販賣之用；古正義所涉此部分犯行，業經原審另以107年度訴字第364號判處「轉讓禁藥」罪刑確定） ，再由甲○○於左列時、地以新臺幣1,500元之價格，販賣甲基安非他命0.5公克予龍鳳玉。 （撤銷改判） 甲○○共同販賣第二級毒品，處有期徒刑貳年伍月。  5 附表二編號1-5 106年12月1日11時許 上址甲○○居所 先由甲○○向胡華新拿取甲基安非他命，再由甲○○於左列時、地以新臺幣1,000元之價格，販賣甲基安非他命0.5公克予龍鳳玉。 （撤銷改判） 甲○○共同販賣第二級毒品，處有期徒刑貳年肆月。 
附表二（業經原審判決確定，並非本院審判範圍）：
編號 起訴書編號     時間    地點        犯罪事實      宣告主刑  1 附表三編號1-1 106年10月22日19、20時 上揭甲○○住處 甲○○基於轉讓禁藥之犯意，以0968門號為聯絡工具，於前揭時間、地點，無償轉讓甲基安非他命0.1 公克予李文開。 甲○○轉讓禁藥，處有期徒刑貳月。